【裁判字號】    99,上訴,1142
【裁判日期】    990901
【裁判案由】    違反毒品危害防制條例
【裁判全文】
臺灣高等法院高雄分院刑事判決        99年度上訴字第1142號
上  訴  人
即  被  告  甲○○
上列上訴人因違反毒品危害防制條例案件，不服臺灣高雄地方法
院99年度審訴字第1372號中華民國99年5 月31日第一審判決（起
訴案號：臺灣高雄地方法院檢察署99年度毒偵字第1567號），提
起上訴，本院判決如下：
     主  文
上訴駁回。
     理  由
一、按不服地方法院之第一審判決而上訴者，須提出上訴書狀，
    並應敘述具體理由，上訴書狀未敘述上訴理由者，應於上訴
    期間屆滿後20日內補提理由書於原審法院。逾期未補提者，
    原審法院應定期間先命補正。但上訴書狀已敘述理由，惟所
    敘述者非屬具體理由，則屬不符上訴之法定程式，由第二審
    法院以其上訴不合法律上程式，判決駁回，不生定期命補正
    之問題，刑事訴訟法第350 條第1 項、第361 條、第362 條
    、第367 條定有明文。
二、按上開所稱具體理由，係指須就不服之判決為具體之指摘而
    言，如僅泛稱原判決認事用法不當或採證違法、判決不公等
    ，均非具體理由（法院辦理刑事訴訟案件應行注意事項第16
    2 點參照）；復按所謂具體理由，必係依據卷內既有訴訟資
    料或提出新事證，指摘或表明第一審判決有何採證認事、用
    法或量刑等足以影響判決本旨之不當或違法，而構成應予撤
    銷之具體事由，始克當之（例如：依憑證據法則具體指出所
    採證據何以不具證據能力，或依憑卷證資料，明確指出所為
    證據證明力之判斷如何違背經驗、論理法則）；倘僅泛言原
    判決認定事實錯誤、違背法令、量刑失之過重或輕縱，而未
    依上揭意旨指出具體事由，或形式上雖已指出具體事由，然
    該事由縱使屬實，亦不足以認為原判決有何不當或違法者（
    例如：對不具有調查必要性之證據，法院未依聲請調查亦未
    說明理由，或援用證據不當，但除去該證據仍應為同一事實
    之認定），皆難謂係具體理由，俾與第二審上訴制度旨在請
    求第二審法院撤銷、變更第一審不當或違法之判決，以實現
    個案救濟之立法目的相契合，並節制濫行上訴」（最高法院
    97年度台上字第892 號判決意旨參照）。是如上訴理由書狀
    並未依據卷內訴訟資料，具體指摘原判決認事用法有何違法
    或不當之情形，即屬上訴未敘述具體理由。
三、上訴人即被告甲○○因犯毒品危害防制條例第10條第1 項之
    施用第一級毒品罪，經原審判處有期徒刑8 月。經被告於99
    年6 月14日提起上訴理由狀，理由略以：「被告因另案通緝
    為警盤查，身上未持任何毒品，經警查閱電腦資料得知被告
    曾有施用毒品前科，警員未經被告同意而逼迫被告配合採尿
    送驗，警員又以被告如配合採尿即屬自首，不必判刑得改喝
    美沙冬，被告則坦承犯行，請念及被告係屬自首，家中尚有
    老母及一女，均賴被告工作維持生計，能改判美沙冬替代療
    法」云云。
四、經查：
(一)、被告甲○○因另案通緝為警查獲後，於警詢之初對於警員所
    問「你是否有使用毒品」，係答「沒有」，之後始坦承有於
    為警查獲前1 日之施用海洛因事實（見警卷第2 頁），並同
    意採尿送驗（見警卷第7 頁之尿液採驗同意書），而被告嗣
    於原審審理時對於上開警詢陳述及採尿送驗之結果，均表示
    「沒有意見」等語（見原審卷第33頁），亦未主張有何「被
    迫或被騙採尿」、「自首」等情，復參以被告為警緝獲後，
    於警方之刑案資訊系統中即知被告曾有多次毒品前案紀錄，
    則本件查獲員警本於辦案經驗及查獲被告當時之客觀情狀，
    自有合理懷疑被告另涉毒品案件因而詢問上情，是被告於上
    訴理由徒憑己意主張自首云云，自非可採。從而，原判決均
    已敘明如何認定被告上開犯罪所憑之證據及理由，經核並無
    不合。則被告此部分上訴理由所陳，並未依據卷內既有訴訟
    資料，指摘原判決有何採證等足以影響判決本旨之不當或違
    法，依據上開說明，此部分上訴理由自非屬「具體理由」。
(二)、被告甲○○上訴理由雖另以上述家庭狀況，請求改判美沙冬
    替代療法」云云，然按關於刑之量定，係實體法上賦予法院
    得為自由裁量之事項，倘其未有逾越法律所規定之範圍，或
    濫用其權限，即不得任意指摘為違法（最高法院75年台上字
    第7033號判例要旨足參）。原判決審酌被告前因施用毒品案
    件，經觀察、勒戒及強制戒治程序，由檢察官不起訴處分，
    再因施用毒品案件，經法院判刑確定，並執行完畢後，仍不
    知悛悔，再次施用毒品自戕其身，顯然缺乏戒絕毒品之決心
    ，惟念及被告坦承施用第一級毒品之事實，且其行為尚未害
    及他人，並斟酌被告之犯罪動機、手段，以及被告之智識程
    度等一切情狀，量處被告有期徒刑8 月，經核尚屬允當，於
    法並無不合。被告此部分上訴理由，並未依據卷內訴訟資料
    或提出新事證，具體指摘原判決量刑有何未合乎法律之目的
    ，違背內部性界限，而屬權利濫用之違法，或違反比例原則
    、平等原則、公平正義等法則。
五、綜上所述，被告甲○○所提之上訴理由，均非依據卷內訴訟
    資料或提出新事證，具體指摘或表明原判決有何足以影響判
    決本旨之不當或違法，而構成應予撤銷之具體事由，且被告
    於上訴期間屆滿後之20日內（被告於98年6 月4 日收受原審
    判決，見原審卷第43頁），未再提出其他上訴具體理由，則
    被告之上訴自與刑事訴訟法第361 條第2 項所稱「具體理由
    」顯非相當，足認被告之上訴，違背法律上之程式，爰不經
    言詞辯論，逕行判決駁回上訴。
據上論斷，應依刑事訴訟法第367 條前段、第372 條，判決如主
文。
中    華    民    國    99    年    9     月    1     日
                  刑事第三庭    審判長法  官  莊崑山
                                      法  官  唐照明
                                      法  官  張意聰
以上正本證明與原本無異。
如不服本判決應於收受本判決後10日內向本院提出上訴書狀，其
未敘述上訴理由者，並得於提起上訴後10日內向本院補提理由書
狀（均須按他造當事人之人數附繕本）「切勿逕送上級法院」。
中    華    民    國    99    年    9     月    2     日
                                      書記官  陳金卿

司法院資訊處製作；財團法人民間司法改革基金會備份。
